臺灣臺南地方法院行政訴訟判決
111年度簡字第2號
                                     111年3月2日辯論終結
原      告  蔡萬水  
被      告  臺南市政府衛生局

代  表  人  許以霖  
訴訟代理人  蔡忠達  
            江冠欣  
            陳彥瑜  
上列當事人間傳染病防治法事件，原告不服臺南市政府110年11
月3日府法濟字第1101281246號訴願決定，提起行政訴訟，本院
判決如下：
    主  文
一、原告之訴駁回。
二、訴訟費用新台幣貳仟元由原告負擔。
    事實及理由
壹、爭訟概要：臺南市政府警察局永康分局永康派出所（下稱永
    康派出所）於110年6月7日18時21分查獲原告與訴外人呂○○
    、宋○○、李○○及蔡○○等4人，共5人，於臺南市○○區○○○路000
    號（下稱案址）室內聚會，已違反傳染病防治法第37條第1
    項第1款規定及衛生福利部110年5月28日衛授疾字第1100200
    495號公告（下稱衛生福利部110年5月28日公告）嚴重特殊
    傳染性肺炎(COVID-19)第三級疫情警戒標準及防疫措施裁罰
    規定，經錄影存證移案被告辦理。案經被告審查後，認原告
    違反傳染病防治法第37條第1項第1款規定，爰依同法第67條
    第1項第2款規定處新臺幣 (下同)6萬元罰鍰。原告不服，提
    起訴願，經訴願決定駁回，原告仍不服，遂提起本件行政訴
    訟。
貳、本件原告主張略以：原告在路上等紅綠燈，突然兩人衝出來
    把原告之鑰匙搶下來，並強制帶回案址，拍照錄影。原告連
    安全帽都沒拿下來，即被強制要求留下姓名、地址，但原告
    不同意，因為其並沒有在室內，所以不願意簽名云云。等情
    ，並聲明求為判決撤銷訴願決定及原處分。
參、被告則以：
一、有關原告稱被告未盡職權調查之責逕認原告未配合停止室內
    5人以上聚會：
（一）按行政訴訟法第176條準用民事訴訟法第355條第1項：「
      文書，依其程式及意旨得認作公文書者，推定為真正。」
      上開規定係指公文書之形式證據力而言，至於該記載之內
      容，是否得據為判斷事實有無之證據資料，而具實質證據
      力，仍應由事實審法院本於自由心證判斷之（最高法院10
      3年度台上字第1451號民事判決）。
（二）本件蔡萬水君涉及違反傳染病防治法有關室內群聚規定，
      經本市警察局永康分局永康派出所檢送「臺南市政府防範
      嚴重特殊傳染性肺炎社區傳播場所/活動稽查紀錄表」，
      依前揭規定應有形式證據力；又上開稽查紀錄表業已載明
      現場照片2幀及錄影光碟，當日原告因看見有警員前來稽
      查，即往門外跑，警員遂將原告帶回案址查案，確有群聚
      之事實，事實經永康派出所1名稽查人員，以及原告蔡萬
      水君於紀錄表拒簽確認在案，堪信為真。
（三）又原告於110年6月18日寫訴願書亦敘明「本人已在路上等
      紅綠，突然兩人衝出來把我鑰匙搶下來，強制把我帶回去
      永大二路126號，拍照錄影，連安全帽都沒拿下來，強制
      要求我留下姓名、地址，我不同意，因為我本人並沒有在
      室內，所以我不願意簽名。」，對於稽查紀錄表所載違反
      防疫措施規定之事實不符。
（四）綜上，依前揭稽查紀錄表及密錄器之影片等證據，原告未
      依規定遵守違反傳染病防疫措施之事實應可認定，今原告
      於起訴狀稱其被告僅依稽查紀錄表及密錄器之影片之詞逕
      認原告有群聚之事實，應不足為採。等語，資為抗辯，並
      聲明求為判決駁回原告之訴。
肆、兩造之爭點：原告於110年6月7日18時21分有無與訴外人呂○
    ○、宋○○、李○○及蔡○○等4人，共5人，於臺南市○○區○○○路00
    0號室內聚會？　　
伍、本院之判斷：
一、應適用之法令：　　 
(一)傳染病防治法
1.第36條規定：「民眾於傳染病發生或有發生之虞時，應配合接
  受主管機關之檢查、治療、預防接種或其他防疫、檢疫措施。
  」
2.第37條第1項第1款、第2項規定：「地方主管機關於傳染病發
  生或有發生之虞時，應視實際需要，會同有關機關（構），採
  行下列措施：一、管制上課、集會、宴會或其他團體活動。」
  、「各機關（構）、團體、事業及人員對於前項措施，不得拒
  絕、規避或妨礙。」
3.第67條第1項第2款規定：「有下列情事之一者，處新臺幣6萬
  元以上30萬元以下罰鍰：二、拒絕、規避或妨礙主管機關依…
  或第37條第1項第1款至第5款所採行之措施。」
(二)衛生福利部109年1月15日衛授疾字第1090100030號公告略以
    ：「主旨：公告修正『傳染病分類及第四類與第五類傳染病
    之防治措施』如附件，並自即日生效。依據：傳染病防治法
    第3條、第39條第2項、第44條第1項第3款、第50條第4項規
    定。公告事項：一、本次修正係新增『嚴重特殊傳染性肺炎』
    為第五類傳染病……。」
(四)衛生福利部110年5月28日衛授疾字第1100200495號公告略以
    ：「主旨：公告修正『嚴重特殊傳染性肺炎(COVID-19)第三
    級疫情警戒標準及防疫措施裁罰規定』。依據：傳染病防治
    法第36條。二、傳染病防治法第37條第1項第1款、第2款及
    第6款。公告事項：一、對象：於我國境內之全體民眾（含
    本國及外國之自然人、法人及非法人團體）。二、期間：自
    中華民國110年5月26日起…三、本案公告對象除應遵守COVID
    -19第三級疫情警戒標準及防疫措施裁罰規定(詳如附件)…。
    」
附件：因應COVID-19第三級疫情警戒相關措施及裁罰規定表略以
      ：「防疫措施：除可開放營業場所外，停止室內5人以上
      ，室外10人以上之聚會。法源依據：傳染病防治法第37條
      第1項第2款。罰則：傳染病防治法第67條第1項第2款規定
      ，處新臺幣6萬元以上30萬元以下罰鍰。定義說明：聚會
      定義分為下列兩種：一、『在家聚會』指個別人士聚集在住
      宅內，無論何種目的，室內或室外（同住者除外）…。」
二、按傳染病防治法第36條、第37條第1項第1款規定，民眾於傳
    染病發生或有發生之虞時，應配合接受主管機關之檢查、治
    療、預防接種或其他防疫、檢疫措施；而地方主管機關應視
    實際需要，會同有關機關（構），採行管制上課、集會、宴
    會或其他團體活動，民眾對於前項措施，不得拒絕、規避或
    妨礙。又依衛生福利部110年5月28日公告，為因應COVID-19
    第三級疫情警戒，自110年5月26日起，除可開放營業場所外
    ，停止室內5人以上，室外10人以上之聚會之防疫措施。如
    有違反者，主管機關應依傳染病防治法第67條第1項第2款規
    定處6萬元以上30萬元以下罰鍰。
三、經查，衛生福利部110年5月28日衛授疾字第1100200495號公
    告：「嚴重特殊傳染性肺炎(COVID-19)第三級疫情警戒標準
    及防疫措施裁罰規定，除可開放營業場所外，停止室內5人
    以上，室外10人以上之聚會，並自中華民國110年5月26日起
    生效。」（本院卷第41-47頁）又衛福部疾管署於110年5月1
    9日發布新聞稿，因應目前國內COVID-19本土疫情持續嚴峻
    ，雙北地區(臺北市、新北市)以外縣市亦持續有本土病例出
    現，為加強相關防疫措施，自即日起至5月28日止提升全國
    疫情警戒至第三級，請全國民眾持續落實遵循並配合現行三
    級警戒管制措施，與政府共同努力，嚴守社區防線。（本院
    卷第49頁）。
四、經臺南市警察局永康分局永康派出所進行稽查，查獲確認原
    告與訴外人呂○祥、宋○謀、李○春及蔡○建等5人於110年6月7
    日於臺南市○○區○○○段000號(室內)聚會，未配合停止室內5
    人以上聚會，前述情況均未依規定遵守衛生福利部110年5月
    28日衛授疾字第1100200495號公告，應配合停止室內5人以
    上聚會之防疫措施，違反傳染病防治法第37條第1項第1款，
    經錄影存證移請被告處理，此有永康派出所「COVID-19移請
    錄案、分案紀錄表」(本院卷第61頁)、110年6月7日「臺南
    市政府防範嚴重特殊傳染性肺炎社區傳播 場所/活動稽查紀
    錄表」(本院卷第62-66頁)、現場照片10幀(本院卷第67-77
    頁)及錄影光碟2片(本院卷第85頁)附卷可稽。嗣經被告審查
    後，認原告未遵守衛生福利部110年5月28日公告嚴重特殊傳
    染性肺炎(COVID-19)第三級疫情防疫措施規定事證明確，已
    違反傳染病防治法第37條第1項第1款規定，爰依同法第67條
    第1項第2款規定處6萬元罰鍰，依法核屬有據。
五、原告主張其係在路上等紅綠燈時，遭兩人強制帶回案址拍照
    錄影，其並沒有在案址室內聚會云云乙節，經查，永康派出
    所110年6月7日現場錄影光碟， 本院當庭勘驗結果：
　　「光碟1 ，檔名：0000-0000-000000-000.MP4影片23秒原告
    穿著藍色上衣坐在椅子上。（穿短褲者為員警）」被告訴訟
    代理人從膚色、髮型、衣著判斷為原告，本院當庭亦從膚色
    、髮型、衣著一眼即可判斷是原告無誤，原告當庭表示看不
    清云云，無非臨訟卸責之詞，顯不足採，且被告訴訟代理人
    指稱，稽查現場是員警發現，員警有作紀錄移送給被告機關
    。影片警察也有做查證的紀錄，對群聚人員做查證。原告拒
    簽名。此有「影片3 ，檔名：0000-0000-000000-000.MP4影
    片3 ，2分23秒原告自承姓名蔡萬水。生日48年10月2 日。
    」可憑，復有原告110年6月7日「臺南市政府防範嚴重特殊
    傳染性肺炎社區傳播 場所/活動稽查紀錄表」(本院卷第64
    頁)附卷可稽，從採證光碟可見原告在員警進入屋內稽查時
    ，原告已坐在靠近門口室內之椅子上，永康派出所110年6月
    7日現場錄影光碟及被告110年7月14日答辯書內容顯示：當
    日18時21分案址現場確有呂○○、宋○○、李○○、蔡○○及原告等
    5人聚會，原告因看見有警員前來稽查，即往門外跑，警員
    遂將原告帶回案址查察。復查，被告就本案聚會之另4 人（
    呂○○、宋○○、李○○、蔡○○），亦同以違反傳染病防治法第37
    條第1項第1款規定各裁處6萬元罰鍰，此有卷附經呂○○、宋○
    ○、李○○、蔡○○等4人分別親自簽名之110年6月7日「臺南市
    政府防範嚴重特殊傳染性肺炎社區傳播 場所/活動稽查紀錄
    表」4張(本院卷第62-66頁)、現場照片4幀(本院卷第67-69
    頁)及裁處書4份(訴願卷第25-32頁)可證。因此如原告當時
    不在案址現場，室內僅有4人，並未違反衛生福利部110年5
    月28日公告之防疫措施規定，則另4人就本案裁處理應表示
    不服，然查該4人就其等之裁處並無不服之表示，顯與事理
    有違，足證原告所稱：已在路上等紅綠，突然兩人衝出來把
    我鑰匙搶下來，強制把我帶回去永大二路126號，拍照錄影
    等語，顯與事實不符，不足採信。從而，本案違規事證明確
    ，原告所辯不足採，被告機關依傳染病防治法第67條第1項
    第2款規定，裁處原告6萬元罰鍰，揆諸前揭法令規定，認事
    用法俱無不合。
六、從而，原處分並無違法，訴願決定予以維持，核無不合。原
    告訴請撤銷，為無理由，應予駁回。本件判決基礎已經明確
    ，兩造其餘之攻擊防禦方法及訴訟資料經本院審酌後，核與
    判決結果不生影響，無一一論述之必要，一併說明。
據上論結，本件原告之訴為無理由，依行政訴訟法第98 條第1項
前段，判決如主文。
中　　華　　民　　國　　111 　年　　3 　　月　　16　　日
　　　　　　　　　行政訴訟庭　法　官　侯明正
一、上為正本係照原本作成。
二、如不服本判決，應於送達後20日內，向本院提出上訴狀，並
    繳納上訴費用新台幣3,000元，其未表明上訴理由者，應於
    提出上訴後20日內向本院補提理由書（均須按他造人數附繕
    本）。上訴理由應表明關於原判決所違背之法令及其具體內
    容，或依訴訟資料可認為原判決有違背法令之具體事實。
中　　華　　民　　國　　111 　年　　3 　　月　　16　　日
                              書記官　謝明達